【裁判字號】    90,交易,254
【裁判日期】    900528
【裁判案由】    公共危險
【裁判全文】
臺灣高雄地方法院刑事判決                          九十年度交易字第二五四號
    公  訴  人  臺灣高雄地方法院檢察署檢察官
    被      告  丙○○
右列被告因公共危險案件，經檢察官提起公訴（九十年度偵字第六○四○號），本院
判決如左：
    主  文
丙○○無罪。
    理  由
一、本件公訴意旨以：被告丙○○於民國九十年三月廿三日凌晨一時十五分許，於飲
    酒後吐氣酒精濃度達每公升○‧三一毫克之狀態下，明知自己因喝酒已達不能安
    全駕駛動力交通工具之程度，仍駕駛車牌號碼Ｅ５－九一七六號自用小貨車，沿
    高雄市○○區○○路由北向南方向行駛，行經該路與明誠路路口時，因酒後精神
    狀態不佳，而驟然撞及由甲○○所駕駛車牌號碼ＸＬ－○三八一號自小貨車，嗣
    經員警據報前往處理，對被告實施呼氣酒精濃度測試而查獲。因認被告涉有刑法
    第一百八十五條之三之服用酒類，不能安全駕駛動力交通工具而駕駛罪嫌云云。
二、按犯罪事實應依證據認定之，無證據不得推定其犯罪事實，又不能證明被告犯罪
    者，應諭知無罪之判決，刑事訴訟法第一百五十四條及第三百零一條第一項分別
    定有明文。所謂認定犯罪事實之證據，係指足以認定被告確有犯罪行為之積極證
    據而言，該項證據自須適合於被告犯罪事實認定，始得採為斷罪資料。又苟未能
    發現相當證據，或證據不足以證明，自不能以推測或擬制之方法，以為裁判基礎
    （最高法院二十九年度上字第三一０五號、四十年度台上字第八六號判例意旨參
    照）。再按，服用酒類不能安全駕駛動力交通工具而駕駛者，八十八年四月二十
    三日生效施行之刑法第一百八十五條之三，將之列於公共危險罪處罰，其立法目
    的，本在藉由抽象危險犯之構成要件，以刑罰制裁力量嚇阻酒後駕車之行為，進
    而確保參與道路交通往來人車之安全，因此並不以對於道路交通往來人車發生具
    體實害為要件，此種立法例亦為德、日等國所採行。然所謂「不能安全駕駛」，
    性質上乃屬不確定法律概念，法務部於八十八年五月間召開「研商訂定刑法第一
    百八十五條之三服用毒品、麻醉藥品、酒類或其他相類之物，不能安全駕駛交通
    動力工具之認定標準」會議，會中決定參考德國、美國認定標準，對於酒精濃度
    呼氣達每公升零點五五毫克或血液濃度達千分之一點一以上者，因依醫學實驗證
    明所得經驗法則，肇事率為一般正常人之十倍以上，而認為已達不能安全駕駛之
    標準，其數值在其以下者，如能輔以其他客觀事實作為不能安全駕駛之判斷時，
    亦應依法移送處以刑罰（詳參法務部八十八年五月十八日法八八檢字第一六
    六九號函），其係為期統一建立執法機關移送之準則，但此僅係供法院認定事實
    之參考，得為審判所引用，但並無絕對之拘束力，亦即飲酒駕車者究有無構成本
    罪，仍有待法院依具體個案事實認定之。而當人飲酒後，若以呼氣酒精濃度測試
    器測得之呼氣濃度達到每公升零點五五毫克時，反應較慢，感覺減低，將影響駕
    駛；達到每公升０‧七五毫克時，思考與個性行為均會改變；達到每公升一‧０
    毫克時，步態不穩，噁心嘔吐，精神混惑不清晰；達到每公升一‧五毫克時，說
    話不清楚，感覺喪失，視力模糊；達到每公升二‧０毫克時，體溫與血糖均降低
    ，肌肉控制差，甚至會導致癲癇發作；達到每公升三‧五毫克時，則已經神智不
    清，反射減低，甚至呼吸抑制，業據行政院國軍退除役官兵輔導委員會臺北榮民
    總醫院以民國八十八年八月五日（八八）北總內字第二六八六八號函示明確。故
    本院參酌前開意見，認飲酒後酒精濃度呼氣達每公升零點五五毫克或血液濃度達
    千分之一點一以上者，即絕對該當於刑法第一百八十五條之三所謂之「不能安全
    駕駛」之抽象危險程度，若飲酒後未達前開濃度，則是否已達「不能安全駕駛」
    之抽象危險程度，則應參酌個案之具體事實以為認定。
三、本件公訴人指被告丙○○有前揭服用酒類，不能安全駕駛動力交通工具而駕駛罪
    嫌，無非以被告自承其有服用酒類後駕車之行為及依據醫學文獻，酒精對人體造
    成之影響，於呼氣酒精濃度達每公升○．二五毫克以上時，將使駕駛人對於複雜
    之技巧障礙、駕駛力變壞，肇事比率比一般未飲酒時高二倍，而被告肇事後實施
    酒精濃度測試值已達每公升○．三一毫克，肇事時濃度應更高。另有被害人甲○○於警訊時之指述，及道路交通事故現場草圖、談話紀錄表、酒精測試紀錄表附
    卷等為依據。訊據被告固不否認有酒後駕車肇事及肇事後實施酒精濃度測試時呼
    氣酒精濃度為每公升○．三一毫克之事實，惟堅決否認有何前開犯行，辯稱：伊
    雖係酒後駕車，但當時並非不能安全駕駛，伊通過路口當時沒有看到甲○○駕駛
    的車駛來，撞到前看到燈光，但來不及反應即撞上等語。
四、經查，公訴人所依據附卷之道路交通事故現場草圖、被害人甲○○及被告之談話
    紀錄表以及被告之精測試紀錄表等，固能證明被告有酒後駕車及肇事之事實，但
    尚不能證明被告酒後已達不能安全駕駛之程度；另甲○○警訊時，亦未證稱被告
    有酒後已不能安全駕駛之事實，雖甲○○於本院審理時證稱：車禍後，被告有下
    車，伊感覺被告昏沈沈的，但伊分辨不出被告是因酒醉還是因為車禍撞擊而致等
    語，故尚不能僅以被告飲酒後駕車而有前開肇事之事實，即遽予認定被告當時已
    達不能安全駕駛之抽象危險程度。再查，被告與甲○○係於九十年三月廿三日凌
    晨零四十分許肇事，於同日凌晨一時十五分許對被告實施呼氣酒精濃度測試，其
    測試值為每公升○．三一毫克，此有前開測試表及談話紀錄附卷可稽，可知肇事
    後僅約廿五分鐘後即對被告實施酒精測試，故尚難推論被告肇事時酒精濃度超過
    每公升○．五五毫克而已不能安全駕駛。又查，被告於肇事後，由警員乙○○委
    託同事鍾富雄警員對告實施觀察紀錄，其觀察結果記載「酒醉駕車，發生交通事
    故」，而別無其他足認其有不能安全駕駛之具體情況，此有乙○○所製作之被告
    「刑法第一百八十五條之三案件測試觀察紀錄表」一紙在卷可稽，並經證人乙○○到庭證述明確；另乙○○尚證稱：伊製作被告筆錄時，被告身上有酒精味道，
    但並無其他酒醉之現象等語，足證被告當時雖有酒後駕車之行為，但體內所含酒
    精程度，尚難認已達不能安全駕駛之程度。此外，復查無其他積極證據足認被告
    有公訴人所指服用酒類，不能安全駕駛動力交通工具而駕駛之犯行，揆諸前揭說
    明，本件自應為無罪之諭知。
據上論斷，應依刑事訴訟法第三百零一條第一項，判決如主文。
本案經檢察官劉昀到庭執行職務
中      華      民      國    九十      年      五      月      廿八    日
                              臺灣高雄地方法院交通法庭
                                  法  官  邱  明  弘
右正本證明與原本無異。
如不服本判決，應於判決送達後十日內，向本院提出上訴狀。
                                  書記官  顏  平  國
中    華    民    國      九十      年      五      月      二十八      日


司法院資訊處製作；財團法人民間司法改革基金會備份。
